---
title: "Covid-19 - Lazio"
author: ""
output: 
  flexdashboard::flex_dashboard:
    orientation: rows
    #social: ["facebook", "twitter", "linkedin"]
    #source_code: embed
    vertical_layout: fill
---

```{r}
library(pacman)
pacman::p_load(ggplot2, dplyr, readr, lubridate, devtools, magritter, flexdashboard, leaflet, leafpop, purrr)

urlfile="https://raw.githubusercontent.com/pcm-dpc/COVID-19/master/dati-province/dpc-covid19-ita-province.csv"
covid_data_prov <-read_csv(url(urlfile))

urlfile2="https://raw.githubusercontent.com/pcm-dpc/COVID-19/master/dati-regioni/dpc-covid19-ita-regioni.csv"
covid_data_reg <-read_csv(url(urlfile2))

urlfile3="https://raw.githubusercontent.com/italia/covid19-opendata-vaccini/master/dati/somministrazioni-vaccini-latest.csv"
vaccine_data <-read_csv(url(urlfile3))


## fix date 

covid_data_prov$Date <- as.Date(ymd_hms(covid_data_prov$data))
covid_data_lazio_prov <- covid_data_prov %>% filter(codice_regione == 12)

covid_data_reg$Date <- as.Date(ymd_hms(covid_data_reg$data))
covid_data_lazio <- covid_data_reg %>% filter(codice_regione == 12)

vaccine_data$Date <- as.Date(ymd(vaccine_data$data_somministrazione))
vaccine_data_lazio <- vaccine_data %>% filter(nome_area == "Lazio")

vaccine_data_lazio_agg <- vaccine_data_lazio %>%
  group_by(Date) %>%
  summarize(valueM = sum(sesso_maschile),valueF = sum(sesso_femminile)) %>% mutate(vaccini_totali = valueM + valueF) %>% select(-valueM, -valueF)


covid_data_lazio <- left_join(covid_data_lazio, vaccine_data_lazio_agg)
vaccine_data_lazio <- vaccine_data_lazio %>% mutate(vaccini_totali = sesso_maschile + sesso_femminile)

```



```{r setup, include=FALSE}

`%>%` <- magrittr::`%>%`
#------------------ Parametri Generali ------------------
# Colori
# https://www.w3.org/TR/css-color-3/#svg-color
confirmed_color <- "purple"
active_color <- "#1f77b4"
death_color <- "red"
terapie_int_color <- "orange"
nuovipositivi_color <- "lightsalmon"
ospedalizzati_color <- "blue"
vaccine_color <- "forestgreen"


totalprint <- covid_data_lazio %>%  filter(Date == max(Date)) %>% select(totale_casi)
totalprint <- max(totalprint)
totaldeathprint <- covid_data_lazio %>%  filter(Date == max(Date)) %>% select(deceduti)
totaldeathprint <-  max(totaldeathprint)
binvaccini <- vaccine_data_lazio$prima_dose + vaccine_data_lazio$seconda_dose
totalvaccineprint <- sum(binvaccini)

```

Andamento
=======================================================================

Row {data-width=400}
-----------------------------------------------------------------------

### confirmed {.value-box}

```{r}
valueBox(
  value = paste(format(totalprint, big.mark = ","), "", sep = " "),
  caption = "Totale Casi",
  icon = "fas fa-user-md",
  color = confirmed_color
)
```

### death {.value-box}

```{r}

valueBox(
  value = paste(format(totaldeathprint, big.mark = ","), " (",
    round(100 * totaldeathprint/ totalprint, 1),
    "%)",
    sep = ""
  ),
  caption = "Totale deceduti (Percentuale di mortalità)",
  icon = "fas fa-heart-broken",
  color = death_color
)
```

### vaccine {.value-box}

```{r}
valueBox(
  value = paste(format(totalvaccineprint, big.mark = ","), "", sep = " "),
  caption = "Totale Dosi Vaccinali",
  icon = "fas fa-prescription-bottle-alt",
  color = vaccine_color
)
```



Row
-----------------------------------------------------------------------

### **Andamento giornaliero per tipologia**
    
```{r}
plotly::plot_ly(data = covid_data_lazio) %>%
  plotly::add_trace(
    x = ~Date,
    y = ~totale_positivi,
    type = "scatter",
    mode = "lines+markers",
    name = "Positivi",
    line = list(color = active_color),
    marker = list(color = active_color)
  ) %>%
  plotly::add_trace(
    x = ~Date,
    y = ~terapia_intensiva,
    type = "scatter",
    mode = "lines+markers",
    name = "Terapia Intensiva",
    line = list(color = terapie_int_color),
    marker = list(color = terapie_int_color)
  ) %>%
    plotly::add_trace(
    x = ~Date,
    y = ~nuovi_positivi,
    type = "scatter",
    mode = "lines+markers",
    name = "Nuovi Positivi",
    line = list(color = nuovipositivi_color),
    marker = list(color = nuovipositivi_color)
  ) %>%
    plotly::add_trace(
    x = ~Date,
    y = ~totale_ospedalizzati,
    type = "scatter",
    mode = "lines+markers",
    name = "Ospedalizzati",
    line = list(color = ospedalizzati_color),
    marker = list(color = ospedalizzati_color)
  ) %>%
    plotly::add_trace(
    x = ~Date,
    y = ~vaccini_totali,
    type = "scatter",
    mode = "lines+markers",
    name = "Dosi Vaccinali",
    line = list(color = vaccine_color),
    marker = list(color = vaccine_color)
  ) %>%
   plotly::add_annotations(
     x = as.Date("2020-02-21"),
     y = 1,
     text = paste("Primo Caso in Italia"),
     xref = "x",
     yref = "y",
     arrowhead = 5,
     arrowhead = 3,
     arrowsize = 1,
     showarrow = TRUE,
     ax = -10,
     ay = -90
   ) %>%
  plotly::add_annotations(
    x = as.Date("2020-03-10"),
    y = 3,
    text = paste("Lockdown"),
    xref = "x",
    yref = "y",
    arrowhead = 5,
    arrowhead = 3,
    arrowsize = 1,
    showarrow = TRUE,
    ax = -20,
    ay = -90
  ) %>%
  plotly::add_annotations(
    x = as.Date("2020-05-18"),
    y = 14,
    text = paste(
      "Fine Lockdown"
    ),
    xref = "x",
    yref = "y",
    arrowhead = 5,
    arrowhead = 3,
    arrowsize = 1,
    showarrow = TRUE,
    ax = -10,
    ay = -90
  ) %>%
  plotly::add_annotations(
    x = as.Date("2020-12-19"),
    y = 14,
    text = paste(
      "Decreto Natale"
    ),
    xref = "x",
    yref = "y",
    arrowhead = 5,
    arrowhead = 3,
    arrowsize = 1,
    showarrow = TRUE,
    ax = -10,
    ay = -90
  ) %>%
  plotly::add_annotations(
    x = as.Date("2020-11-06"),
    y = 14,
    text = paste(
      "Coprifuoco"
    ),
    xref = "x",
    yref = "y",
    arrowhead = 5,
    arrowhead = 3,
    arrowsize = 1,
    showarrow = TRUE,
    ax = -10,
    ay = -90
  ) %>%
  plotly::layout(
    title = "",
    yaxis = list(title = "Numeri"),
    xaxis = list(title = "Data"),
    legend = list(x = 0.1, y = 0.9),
    hovermode = "compare"
  )
```

Dati Cumulati
=======================================================================


Column {data-width=400}
-------------------------------------


### **Dati Cumulati**
    
```{r}

#----------------------------------------

covid_data_lazio %>%
  plotly::plot_ly() %>%
  plotly::add_trace(
    x = ~Date,
    y = ~totale_casi,
    type = "scatter",
    mode = "lines+markers",
    name = "Casi"
  ) %>%
  plotly::add_trace(
    x = ~Date,
    y = ~deceduti,
    type = "scatter",
    mode = "lines+markers",
    name = "Deceduti"
  ) %>%
  plotly::layout(
    title = "",
    legend = list(x = 0.7, y = 0.9),
    yaxis = list(title = "Numeri Cumulati"),
    xaxis = list(title = "Data"),
    hovermode = "compare",
    margin = list(
      b = 10,
      t = 10,
      pad = 2
    )
  )
```
 
### **Dati Cumulati per provincia**

```{r}

province_last <- covid_data_lazio_prov %>% filter(Date == max(Date)) %>% select(totale_casi, denominazione_provincia) %>% filter(denominazione_provincia != "In fase di definizione/aggiornamento")

plotly::plot_ly(
  data = province_last,
  x = ~denominazione_provincia,
  y = ~ totale_casi,
  type = "bar",
  name = "Confirmed",
  marker = list(color = active_color)
  ) %>%
  plotly::layout(
    barmode = "stack",
    yaxis = list(title = "Casi Totali"),
    xaxis = list(title = ""),
    hovermode = "compare",
    margin = list(
      b = 10,
      t = 10,
      pad = 2
    )
  )
```



Comparazione
=======================================================================


Column {data-width=400}
-------------------------------------


### **Comparazione Regioni Vicine - Positivi**
    
```{r}

comparazione_regioni <- covid_data_reg %>%
  dplyr::filter(denominazione_regione == "Lazio"| denominazione_regione == "Toscana"|denominazione_regione == "Umbria"|denominazione_regione == "Marche"| denominazione_regione == "Abruzzo"|denominazione_regione == "Molise"|denominazione_regione == "Campania") %>% select(denominazione_regione, Date, totale_positivi)
  
comparazione_regioni2 <- tidyr::pivot_wider(comparazione_regioni, names_from = denominazione_regione, values_from = totale_positivi)

#----------------------------------------

comparazione_regioni2 %>%
  plotly::plot_ly() %>%
  plotly::add_trace(
    x = ~Date,
    y = ~Lazio,
    type = "scatter",
    mode = "lines+markers",
    name = "Lazio"
  ) %>%
  plotly::add_trace(
    x = ~Date,
    y = ~Umbria,
    type = "scatter",
    mode = "lines+markers",
    name = "Umbria"
  ) %>%
    plotly::add_trace(
    x = ~Date,
    y = ~Toscana,
    type = "scatter",
    mode = "lines+markers",
    name = "Toscana"
  ) %>%
    plotly::add_trace(
    x = ~Date,
    y = ~Marche,
    type = "scatter",
    mode = "lines+markers",
    name = "Marche"
  ) %>%
    plotly::add_trace(
    x = ~Date,
    y = ~Abruzzo,
    type = "scatter",
    mode = "lines+markers",
    name = "Abruzzo"
  ) %>%
    plotly::add_trace(
    x = ~Date,
    y = ~Molise,
    type = "scatter",
    mode = "lines+markers",
    name = "Molise"
  ) %>%
    plotly::add_trace(
    x = ~Date,
    y = ~Campania,
    type = "scatter",
    mode = "lines+markers",
    name = "Campania"
  ) %>%
  plotly::layout(
    title = "",
    legend = list(x = 0.7, y = 0.9),
    yaxis = list(title = "Positivi"),
    xaxis = list(title = "Data"),
    hovermode = "compare",
    margin = list(
      b = 10,
      t = 10,
      pad = 2
    )
  )

```
 
### **Dati Cumulati per Regione - Casi Totali**

```{r}

regionivicine_last <- covid_data_reg %>% filter(Date == max(Date)) %>% select(totale_casi, denominazione_regione) %>% filter(denominazione_regione == "Lazio"| denominazione_regione == "Toscana"|denominazione_regione == "Umbria"|denominazione_regione == "Marche"| denominazione_regione == "Abruzzo"|denominazione_regione == "Molise"|denominazione_regione == "Campania") 

plotly::plot_ly(
  data = regionivicine_last,
  x = ~denominazione_regione,
  y = ~ totale_casi,
  type = "bar",
  name = "Confirmed",
  marker = list(color = active_color)
  ) %>%
  plotly::layout(
    barmode = "stack",
    yaxis = list(title = "Casi Totali"),
    xaxis = list(title = ""),
    hovermode = "compare",
    margin = list(
      b = 10,
      t = 10,
      pad = 2
    )
  )
```


Dettagli
=======================================================================


Column {data-width=400}
-------------------------------------


### **Dettagli Serie Storiche - Lazio**
    
```{r}


covid_data_lazio %>%
  plotly::plot_ly() %>%
  plotly::add_trace(
    x = ~Date,
    y = ~ricoverati_con_sintomi,
    type = "scatter",
    mode = "lines+markers",
    name = "Ricoverati con Sintomi"
  ) %>%
  plotly::add_trace(
    x = ~Date,
    y = ~terapia_intensiva,
    type = "scatter",
    mode = "lines+markers",
    name = "Terapia Intensiva"
  ) %>%
    plotly::add_trace(
    x = ~Date,
    y = ~isolamento_domiciliare,
    type = "scatter",
    mode = "lines+markers",
    name = "Isolamento Domiciliare"
  ) %>%
  plotly::layout(
    title = "",
    legend = list(x = 0.7, y = 0.9),
    yaxis = list(title = "Numeri"),
    xaxis = list(title = "Data"),
    hovermode = "compare",
    margin = list(
      b = 10,
      t = 10,
      pad = 2
    )
  )

```
 
### **Tamponi Cumulati**

```{r}

covid_data_lazio %>%
  plotly::plot_ly() %>%
  plotly::add_trace(
    x = ~Date,
    y = ~tamponi,
    type = "scatter",
    mode = "lines+markers",
    name = "Tamponi"
  ) %>%
  plotly::layout(
    title = "",
    legend = list(x = 0.7, y = 0.9),
    yaxis = list(title = "Numero Tamponi"),
    xaxis = list(title = "Data"),
    hovermode = "compare",
    margin = list(
      b = 10,
      t = 10,
      pad = 2
    )
  )

```



Mappa
=======================================================================

### **Mappa dei casi totali per provincia** (*usa + e - per lo zoom*)

La versione attuale mostra unicamente i casi totali per provincia (localizzati sulla mappa alle coordinate del capoluogo). Seguiranno aggiornamenti.

```{r}


leaflet(covid_data_lazio_prov) %>%
  addProviderTiles(providers$Stamen.Toner) %>%
  addLabelOnlyMarkers(
    lng = ~long,
    lat = ~lat,
    label = ~totale_casi,
    labelOptions = labelOptions(noHide = TRUE)
)


```


Vaccini
=======================================================================


### **Dettagli Vaccinali**
    
```{r}


vaccine_data_lazio$vaccini_totali1 <- vaccine_data_lazio$vaccini_totali
vaccine_data_lazio$vaccini_totali2 <- vaccine_data_lazio$vaccini_totali
vaccine_tidy <- tidyr::pivot_wider(vaccine_data_lazio, names_from = fornitore, values_from = vaccini_totali1) 
vaccine_tidy <-tidyr::pivot_wider(vaccine_tidy, names_from = fascia_anagrafica, values_from = vaccini_totali2)

vaccine_tidy <- vaccine_tidy %>% 
  group_by(Date) %>% summarise_if(is.numeric, sum, na.rm = TRUE)


vaccine_tidy %>%
  plotly::plot_ly() %>%
  plotly::add_trace(
    x = ~Date,
    y = ~prima_dose,
    type = "scatter",
    mode = "lines+markers",
    name = "Prima dose"
  ) %>%
  plotly::add_trace(
    x = ~Date,
    y = ~seconda_dose,
    type = "scatter",
    mode = "lines+markers",
    name = "Seconda Dose"
  ) %>%
  plotly::add_trace(
    x = ~Date,
    y = ~vaccini_totali,
    type = "scatter",
    mode = "lines+markers",
    name = "Dosi Totali"
  ) %>%
  plotly::layout(
    title = "",
    legend = list(x = 0.7, y = 0.9),
    yaxis = list(title = "Dosi"),
    xaxis = list(title = "Data"),
    hovermode = "compare",
    margin = list(
      b = 10,
      t = 10,
      pad = 2
    )
  )

```
 

### **Dosi Vaccinali Cumulate per fascia anagrafica**
```{r}

vaccine_last <- vaccine_data_lazio %>% group_by(fascia_anagrafica) 

vaccine_data_lazio$vaccini_totali1 <- vaccine_data_lazio$vaccini_totali
vaccine_data_lazio$vaccini_totali2 <- vaccine_data_lazio$vaccini_totali

vaccine_tidy_age <-tidyr::pivot_wider(vaccine_data_lazio, names_from = fornitore, values_from = vaccini_totali1)

vaccine_tidy_age <- vaccine_tidy_age %>% 
  group_by(fascia_anagrafica) %>% summarise_if(is.numeric, sum, na.rm = TRUE) 

vaccine_tidy_age$Pfizer <- vaccine_tidy_age$`Pfizer/BioNTech` 

plotly::plot_ly(
  data = vaccine_tidy_age,
  x = ~fascia_anagrafica,
  y = ~Pfizer,
  type = "bar",
  name = "Pfizer/BioNTech"
) %>%
  plotly::add_trace(
    y = ~AstraZeneca,
    name = "AstraZeneca"
  ) %>%
  plotly::add_trace(
    y = ~Moderna,
    name = "Moderna"
  ) %>%
  plotly::layout(
    barmode = "stack",
    yaxis = list(title = "Dosi Totali"),
    xaxis = list(title = ""),
    hovermode = "compare",
    margin = list(
      b = 10,
      t = 10,
      pad = 2
    )
  )


```


About
=======================================================================

**Dashboard**

Questa Dashboard è sviluppata sulla base del template di Rami Krispin ([Coronavirus dashboard:](https://www.antoinesoetewey.com/files/coronavirus-dashboard.html)) e adattato al caso della Regione Lazio. L'intera Dashboard è sviluppata in R utilizzando il framework R Markdown. 

**Codice**

Il codice è disponibile su GitHub al seguente link [GitHub](https://github.com/AndrSalvi/covid19dashboard-lazio){target="_blank"}.


**Dati**

I dati mostrati sono estratti da quelli messi a disposizione dalla Protezione Civile Italiana ([Dati Covid-19 Italia](https://github.com/pcm-dpc/COVID-19)) a livello regionale e provinciale. 
La dashboard utilizza inoltre i dati forniti dal progetto Covid-19 Opendata Vaccini del Commissario straordinario per l'emergenza Covid-19 - Presidenza del Consiglio dei Ministri. 


**Update**

I dati sono aggiornati al `r format(max(covid_data_lazio$Date), "%d %B, %Y")`.
La dashboard è stata manualmente aggiornata il `r format(Sys.time(), "%d %B, %Y")`.